【裁判字號】    95,台上,1622
【裁判日期】    950727
【裁判案由】    請求給付酬金
【裁判全文】
最高法院民事判決            九十五年度台上字第一六二二號
    上  訴  人  甲○○
    訴訟代理人  王東山律師
    被 上訴 人  陳錫說（即祭祀公業陳悅記管理人）
                陳澤南（即祭祀公業陳悅記管理人）
                陳文德（即祭祀公業陳悅記管理人）
    共     同
    訴訟代理人  周信宏律師
                林靜文律師
上列當事人間請求給付酬金事件，上訴人對於中華民國九十四年
一月五日台灣高等法院第二審判決（九十二年度重上字第五二八
號），提起上訴，本院判決如下：
    主  文
原判決廢棄，發回台灣高等法院。
    理  由
本件上訴人主張：祭祀公業陳悅記民國八十七年度第八次管理委
員會決議與伊成立委任契約，由伊蒐集、提供該公業被占用之土
地地號、占用人姓名、住居所等資料，祭祀公業陳悅記則給付伊
相當報酬。嗣該公業派下員大會於同年十一月十四日決議按伊所
查報之土地變賣價金扣除增值稅後之十五％計算給付報酬，而為
承諾之意思表示。伊與祭祀公業陳悅記間成立系爭委任契約。詎
伊依約蒐集、提供資料予祭祀公業陳悅記，而祭祀公業陳悅記於
出賣伊查報之台北市○○區○○段五小段八四○、八二六地號、
台北市○○區○○段三小段三○四之七地號土地，並取得同上康
寧段三小段三○五地號土地徵收補償金後，竟不依約給付伊報酬
新台幣（下同）六百四十八萬六千四百零三元等情，爰依系爭委
任契約，求為命被上訴人如數給付並加付法定遲延利息之判決。
被上訴人則以：祭祀公業陳悅記派下員大會決議僅形成內部意思
，非對上訴人為承諾意思表示。該公業管理人個別之行為對於祭
祀公業陳悅記不生效力，上訴人與祭祀公業陳悅記間未有系爭委
任契約存在等語，資為抗辯。
原審維持第一審所為上訴人敗訴之判決，駁回其上訴，無非以：
上訴人向祭祀公業陳悅記管理委員會提議，由上訴人提供公業被
侵占之土地資料，俾公業得以收回，而由公業給付報酬與上訴人
，但因管理委員會無權決定，須經派下員大會決議，乃於八十七
年十月二十日召開第八次管理委員會決議，將此議案送交派下員
大會議決並決定酬金。足認管理委員會尚未與上訴人成立系爭委
任契約。又揆諸祭祀公業陳悅記之派下協議書第七條、第十條規
定，管理委員會乃祭祀公業陳悅記對外一切業務之意思決定機關
，管理人則為祭祀公業陳悅記之代理人，負責執行管理委員會以
決議所形成之共同意思。查祭祀公業陳悅記於八十七年十一月十
四日派下員大會決議前後，由陳光臨、陳榮鐘、陳錫說擔任管理
人，對外代理公業，則除非法律規定，或公業派下員大會或管理
委員會另有意思表示，准管理人單獨行使代理權外，應由管理人
三人共同行使代理權。八十七年十一月十四日公業派下員大會就
前揭議案決議給付報酬，惟未由公業管理人三人共同向上訴人為
成立系爭委任契約給付報酬之意思表示，系爭委任契約並未成立
。雖管理人陳光臨、陳錫說於派下員大會決議後，有交付系爭派
下大會會議記錄予上訴人之行為，但僅能認為陳錫說、陳光臨有
此一行為，上訴人並未舉證證明另一管理人陳榮鐘亦有此一行為
。陳錫說、陳光臨之行為自屬無權代理行為，對於全體派下員不
生效力。從而，上訴人本於系爭委任契約訴請被上訴人給付六百
四十八萬六千四百零三元本息，不應准許等詞，為其判斷之基礎
。
本件上訴人之請求是否有理，其關鍵厥在祭祀公業陳悅記於八十
七年十一月十四日派下員大會決議，是否已由公業管理人陳錫說
、陳光臨、陳榮鐘三人代表公業共同向上訴人為意思表示而成立
系爭委任契約。查證人陳光臨證稱：祭祀公業陳悅記於八十七年
十一月十四日派下員大會決議後，陳錫說做好會議記錄二份用印
後，一份交給上訴人，是經過管理人同意；另證人陳錫說則證稱
：會議記錄陳光臨打好字，伊有用印，且陳榮鐘保管祭祀公業大
印並用印各等語，若祭祀公業陳悅記之管理人陳榮鐘未同意交付
系爭派下大會會議記錄予上訴人，何以上訴人所持有系爭派下大
會會議記錄會蓋有陳榮鐘所保管之祭祀公業大印？若該公業管理
人三人未一致同意交付系爭派下大會會議記錄予上訴人，又何須
製作二份會議記錄用印後，並將一份交付上訴人？即滋疑議。且
上訴人主張：祭祀公業陳悅記派下協定書第七條規定，管理人必
須執行管理委員會及派下大會決議之事項。派下大會既決議與上
訴人成立系爭委任契約，並就系爭契約之內容已於派下大會中為
明確之決定，則任一管理人應毫無異議而將前開決議事項向上訴
人為承諾之意思表示。況該公業並授權其管理人陳光臨交付該派
下大會會議記錄予上訴人，系爭委任契約業已有效成立等語（見
原審卷(一)第八十一頁），自為重要之攻擊方法。原審未遑詳查，
並敘明上訴人前開主張何以不足採取之意見，遽為上訴人敗訴之
判決，尚嫌疏略。上訴論旨，執以指摘原判決不當，求予廢棄，
非無理由。
據上論結，本件上訴為有理由。依民事訴訟法第四百七十七條第
一項、第四百七十八條第二項，判決如主文。
中    華    民    國  九十五  年    七    月  二十七  日
                      最高法院民事第二庭
                          審判長法官  蕭  亨  國
                                法官  陳  淑  敏
                                法官  葉  勝  利
                                法官  陳  碧  玉
                                法官  王  仁  貴
      本件正本證明與原本無異
                                      書  記  官
中    華    民    國  九十五  年    八    月    九    日
                                                  Ｒ


司法院資訊處製作；財團法人民間司法改革基金會備份。
